臺灣高等法院刑事判決　　　　　　　　 94年度上訴字第191號
上　訴　人
即　被　告　甲○○
選任辯護人　李進成律師
　　　　　　黃勝文律師
上列上訴人因違反毒品危害防制條例案件，不服臺灣板橋地方法
院93年度訴字第1928號，中華民國93年12月17日第一審判決（起
訴案號：臺灣板橋地方法院檢察署93年度毒偵字第3731號，併辦
案號：臺灣板橋地方法院檢察署93年毒偵字第5056號），提起上
訴，本院判決如下：
    主  文
原判決關於施用第一級毒品及定應執行刑部分撤銷。
甲○○連續施用第一級毒品，累犯，處有期徒刑拾月，扣案之第
一級毒品海洛因淨重拾點零伍公克（純度百分之伍伍點玖貳；純
質淨重伍點陸貳公克）沒收銷燬之；扣案之包裝紙拾張（計
重柒點貳陸公克）沒收。
    事  實
一、甲○○於民國（下同）八十七年間，因施用毒品案件，經臺
    灣板橋地方法院以八十七年度毒聲字第二七一八號裁定送勒
    戒處所施以觀察、勒戒後，認無繼續施用毒品之傾向，經臺
    灣板橋地方法院檢察署檢察官於八十七年十一月九日以八十
    七年度偵字第一九六六四號為不起訴處分確定。復於八十年
    間因施用毒品案件，經臺灣雲林地方法院以八十八年度毒聲
    字第八五二號裁定送觀察、勒戒後，亦認無繼續施用毒品之
    傾向，經臺灣雲林地方法院檢察署檢察官於八十八年十一月
    八日以八十八年度偵緝字第二二二號為不起訴處分確定。嗣
    甲○○又因施用第二級毒品安非他命，先經臺灣板橋地方法
    院以八十八年度毒聲字第八０一三號裁定令入戒治處所施以
    強制戒治，並經檢察官聲請簡易判決處刑，由臺灣板橋地方
    法院以八十九年度板簡字第四二八號判處有期徒刑六月，如
    易科罰金以三百元折算一日確定，而於九十年七月二十五日
    於臺灣嘉義戒治所強制戒治期滿，轉入臺灣嘉義監獄執行前
    開有期徒刑部分，而於九十一年一月二十四日服刑期滿執行
    完畢。詎甲○○猶不知悔改，於前開強制戒治期滿釋放後之
    五年以內，復基於施用第一級毒品之概括犯意，自九十三年
    六、七月間某日起至九十三年八月十日之某時止，連續多次
    在臺北縣板橋市○○街四十八巷二號三樓三０一室居所內，
    以抽吸摻有海洛因香煙之方式，施用第一級毒品海洛因，嗣
    經警於九十三年八月十三日下午六時三十分許，在上揭臺北
    縣板橋市○○街四十八巷二號三樓三０一室查獲，並扣得毒
    品海洛因三十三包（淨重１０．０５公克，純度５５．９２
    ％，純質淨重５．６２公克，包裝重計７．２６公克）。
二、詎甲○○猶不知悔改，復基於同一施用第一級毒品海洛因之
    概括犯意，於九十三年十一月四日為警採集尿液前之二十六
    小時內某時，在其上述住處，以同樣之方式施用第一級毒品
    海洛因一次，經警於九十三年十一月四日一時二十分許在臺
    北縣板橋市○○街三十七號七樓頂樓加蓋處查獲，經採集尿
    液送請檢驗而查悉上情。
三、案經臺北市政府警察局大安分局報請臺灣板橋地方法院檢察
    署檢察官偵查起訴及移送本院併案審理。
    理  由
一、訊據上訴人即被告甲○○矢口否認有施用第一級毒品海洛因
    之犯行，辯稱伊僅有施用毒品安非他命（此部分犯行因被告
    未上訴而告確定），三十三包的海洛因剛買來還沒有用就被
    查獲，而九十三年十一月四日當天伊亦無施用毒品海洛因云
    云，惟查：被告於警詢、偵查中及原審法院審理時迭次供承
    有自九十三年六、七月間之某日起至同年八月十日止，連續
    多次在其臺北縣板橋市○○街四十八巷二號三樓三０一室住
    處，以抽吸摻有海洛因成分香煙之方式，施用第一級毒品海
    洛因等事實，並有經警於上揭時地查獲之毒品海洛因三十三
    包扣案可資佐證（經送請法務部調查局鑑定結果，確含有第
    一級毒品海洛因成分（淨重１０．０５公克，純度５５．９
    ２％，純質淨重５．６２公克，包裝重計７．２６公克），
    有該局九十三年九月二十九日調科壹字第０６０００８８１
    ３號鑑定通知書在卷可考－見毒偵字第三七三一號偵查卷第
    五八頁），而查被告既否認販賣毒品海洛因，而其若非施用
    毒品海洛因，又何以持有如此數量之海洛因，且查被告先後
    於上揭時地為警查獲後，所採集之尿液分別送請臺灣尖端先
    進生技醫藥股份有限公司及臺灣檢驗科技股份公司以酵素免
    疫分析法初步檢驗後，再以氣相層析質譜儀法確認檢驗結果
    ，均發現呈鴉片類陽性反應，有臺灣尖端先進生技醫藥股份
    有限公司九十三年九月二日濫用藥物檢驗報告及臺灣檢驗科
    技股份公司九十三年十一月二十二日濫用藥物尿液檢驗報告
    各乙紙附卷可稽（見毒偵字第三七三一號偵查卷第五五頁、
    毒偵字第五０五六號卷第四四頁）。而查尿液以「螢光偏極
    免疫分析法」之檢驗方法篩檢後，再以精密之「氣相層析質
    譜儀分析法」為確認時，即係在良好的操作條件下，以氣相
    層析質譜儀作藥物及其代謝物之定性及定量分析，幾乎不會
    有偽陽性反應產生之可能（參照行政院國軍退除役官兵輔導
    委員會臺北榮民總醫院八十三年四月七日（八三）北總內字
    第０三０五０號函，暨法務部調查局第六處八十七年九月二
    十二日（87）發技（一）字第八七０七一四九一號函）（至
    海洛因係由嗎啡經化學合成之半人工合成品，其毒性倍於嗎
    啡，其施打或吸食後經人體代謝作用而分解成毒性較低之嗎
    啡，而於尿液中被檢測出，故吸食或施打海洛因或嗎啡在尿
    液中均以嗎啡形態被檢測出，復觀以目前一般常見施用之毒
    品皆係海洛因，甚少或甚至未見有施用鴉片或嗎啡者之常情
    ，堪認被告所施用之毒品應係海洛因），是被告之尿液既經
    上述檢驗方法所為之結果確認含有鴉片類之陽性反應，則被
    告確有施用毒品海洛因之事實，應堪認定。而按海洛因經注
    射入人體後，約百分之八十於二十四小時內自尿中排出，一
    般而言，尿液能否驗出嗎啡陽性與其投與量、投與途徑、採
    尿時間、個人體質及檢驗方法之靈敏度有關，國外曾有文獻
    報導注射六毫克之海洛因鹽酸鹽，其代謝物嗎啡之平均可驗
    出時限約為二十六小時（參照行政院衛生署藥物食品檢驗局
    八十一年九月八日八一藥檢壹字第八一一四八八五號函），
    足認被告縱於為警查獲之九十三年十一月四日當天未施用毒
    品海洛因，然被告有於前開採尿時間回溯前二十六小時內之
    某時，在其上揭住處施用第一級毒品海洛因，則堪認定，而
    被告事後翻異前供否認有於九十三年六、七月間某日起至九
    十三年八月十日止施用毒品海洛因云云，要屬卸責之詞，殊
    無足取，事証明確，被告施用第一級毒品犯行，洵堪認定。
二、被告前曾因施用毒品案件，先後經臺灣板橋地方法院及臺灣
    雲林地方法院裁定送勒戒處所施以觀察、勒戒後，均認無繼
    續施用毒品之傾向，分別經臺灣板橋地方法院檢察署檢察官
    於八十七年十一月九日以八十七年度偵字第一九六六四號為
    不起訴處分確定，及經臺灣雲林地方法院檢察署檢察官於八
    十八年十一月八日以八十八年度偵緝字第二二二號為不起訴
    處分確定，被告又因施用第二級毒品安非他命，經本院以八
    十八年度毒聲字第八０一三號裁定令入戒治處所施以強制戒
    治，並經檢察官聲請簡易判決處刑，於九十年七月二十五日
    於臺灣嘉義戒治所強制戒治期滿，轉入臺灣嘉義監獄執行有
    期徒刑六月，於九十一年一月二十四日服刑期滿執行完畢等
    情，業據被告供認在卷，並有前開不起訴處分書及本院被告
    全國前案紀錄表附卷為據，是被告於強制戒治期滿釋放後之
    五年以內，再犯本件施用毒品之犯行，核被告所為，係犯毒
    品危害防制條例第十條第一項之施用第一級毒品罪；至被告
    為施用第一級毒品海洛因而持有該第一級毒品，其持有之低
    度行為應為施用之高度行為所吸收，自不另論罪。被告先後
    多次施用第一級毒品犯行，時間緊接，手段相似，觸犯構成
    要件相同之罪名，顯係基於概括犯意為之，應依連續犯規定
    論以一罪，並加重其刑；至公訴人雖僅就被告於九十三年八
    月十三日為警查獲後採集尿液前回溯二十六小時內某時施用
    毒品海洛因一次之犯行提起公訴，惟被告其餘施用第一級毒
    品海洛因犯行與公訴人起訴之被告施用第一級毒品犯行間具
    有連續犯之裁判上一罪關係，且上揭犯罪事實二所載之施用
    第一級毒品犯行並經臺灣板橋地方法院檢察官檢察官移送本
    院併辦審理，本院自得併予審理。而查被告有上述事實欄所
    載之前科判決及執行情形，有本院被告全國前案紀錄表附卷
    可稽，其於受有期徒刑執行完畢之五年以內，再犯本件有期
    徒刑以上之罪，為累犯，應依法遞加重其刑。原審以被告上
    揭犯行事證明確予以論罪科刑，固非無見，惟查被告另於九
    十三年十一月四日為警採集尿液前之二十六小時內某時，復
    在其上述住處施用第一級毒品海洛因，而此部份與公訴人起
    訴之被告施用第一級毒品犯行具有連續犯之裁判上一罪關係
    ，原審未併予審理，尚有未當，是被告上訴意旨否認有施用
    第一級毒品海洛因犯行，固無理由，惟原判決關於施用第一
    級毒品部分既有可議，自應與定執行刑部份併由本院予以撤
    銷改判，爰審酌被告之素行，犯罪之動機、目的、手段、次
    數，經多次勒戒、戒治及服刑之教訓，仍未知省悟復犯本罪
    及犯罪後之態度等一切情狀，量處有期徒刑十月。扣案之海
    洛因（淨重１０．０５公克，純度５５．９２％，純質淨重
    ５．６２公克），屬查獲之毒品，依毒品危害防制條例第十
    八條第一項前段，不問屬犯人與否，宣告沒收銷燬之，另包
    裝第一級毒品海洛因所用之包裝紙三十三張（計重７．２６
    公克）係被告所有供犯本件施用第一級毒品所用之物，應依
    刑法第三十八條第一項第二款規定，併予宣告沒收。至被告
    係以抽吸摻有海洛因香煙之方式施用第一級毒品海洛因，是
    扣案之含有毒品海洛因粉末殘渣之研磨器一臺自與本案無涉
    ，本院自無從予以宣告沒收，附此敘明。
三、至臺灣板橋地方法院檢察署（九十三年度偵字第五０五六號
    ）另以：被告甲○○於九十三年十一月四日為警採集尿液前
    之九十六小時內某時施用第二級毒品安非他命，嗣經警於九
    十三年十一月四日一時二十分許在臺北縣板橋市○○街三十
    七號七樓頂樓加蓋處查獲，而移送本院併案審理，惟查被告
    前於九十三年六、七月間某日起至九十三年八月十日施用第
    二級毒品犯行，經原審法院於九十三年十二月十七日同案判
    處罪刑後，被告並未向本院提起上訴，而告確定，則本院既
    未就被告施用第二級毒品犯行為何審理，自無從就上揭併辦
    意旨併予審理，自應退回由檢察官另行處理，附此敘明。
據上論斷，應依刑事訴訟法第三百六十九條第一項前段、第三百
六十四條、第二百九十九條第一項前段，毒品危害防制條例第十
條第一項、第十八條第一項前段，刑法第五十六條、第十一條前
段、第四十七條、第三十八條第一項第二款，判決如主文。
本案經檢察官鄭富銘到庭執行職務。
中　　華　　民　　國　　94　　年　　3 　　月　　11　　日
　　　　　　　　　臺灣高等法院刑事第八庭
　　　　　　　　　　　　　　　 審判長法　官　吳　敦
　　　　　　　　　　 　　　　　　　  法　官  沈宜生
　　　　　　　　　　 　　　　　　　  法　官  張傳栗
以上正本證明與原本無異。
如不服本判決，應於收受送達後十日內向本院提出上訴書狀，其
未敘述上訴之理由者並得於提起上訴後十日內向本院補提理由書
（均須按他造當事人之人數附繕本）。
                                     書記官　秦慧榮
中　　華　　民　　國　　94　　年　　3 　　月　　14　　日
附錄：本案論罪科刑法條全文
毒品危害防制條例第十條第一項
施用第一級毒品者，處六月以上五年以下有期徒刑。
